【裁判字號】    98,審訴,972
【裁判日期】    990106
【裁判案由】    違反商業會計法等
【裁判全文】
臺灣士林地方法院刑事判決             98年度審訴字第972號
公  訴  人  臺灣士林地方法院檢察署檢察官
被      告  甲○○
                    （另案於臺灣彰化看守所羈押中）
上列被告因違反商業會計法等案件，經檢察官提起公訴（98年度
偵字第13440 號），本院判決如下：
    主  文
本件公訴不受理。
    理  由
一、公訴意旨略以：被告甲○○基於幫助他人逃漏稅捐之概括犯
    意，於民國94年1 月間，向不知情之記帳業者林惠娟取得日
    陽清潔股份有限公司（下稱日陽公司，址設臺北市○○區○
    ○路2 段339 巷10弄9 號1 樓）之帳冊、空白發票（94年1
    、2 月）、購票證、（401） 申報書正本9 張（自92年7 月
    起迄93年12月止共9 期）、92年度結算申報書、印章、公司
    章程、股東名簿、經濟部核准公文正本、登記事項卡正本、
    營利事業登記證正本等文件後，明知日陽公司並無實際銷貨
    ，竟在營業稅申報書上虛填進項金額新臺幣（下同）1 億9,
    117 萬5,953 元，並虛開鉅額不實發票予下游營業人，亦即
    於無實際銷貨情況下，虛偽開立不實金額共計1 億9,159 萬
    3,357 元之統一發票101 紙，並交付予附表所示藝思視覺創
    意有限公司等15家營業人作為購入貨物之進項憑證，該等營
    業人已持金額共計1 億9,111 萬7,846 元之進項發票98紙申
    報扣抵銷項稅額，以此不正當方法幫助上開藝思視覺創意有
    限公司等15家營業人逃漏營業稅，漏稅總額共計955 萬5,90
    2 元，並將上開不實之發票資料填製會計憑證並記入帳冊，
    以應查核，足生損害於日陽公司及稅捐稽徵機關課稅之正確
    性。因認被告甲○○涉犯商業會計法第71條第1 款之登載不
    實會計憑證罪嫌及稅捐稽徵法第43條第1 項之幫助他人逃漏
    稅捐罪嫌等語。
二、按同一案件繫屬於有管轄權之數法院者，由繫屬在先之法院
    審判之。但經共同之直接上級法院裁定，亦得由繫屬在後之
    法院審判。刑事訴訟法第8 條定有明文。而依刑事訴訟法第
    8 條之規定不得為審判者，應諭知不受理之判決，並得不經
    言詞辯論為之，刑事訴訟法第303 條第7 款、第307 條分別
    定有明文。
三、查本件被告甲○○被訴與林惠娟（另經臺灣臺北地方法院97
    年度訴字第836 號判決有期徒刑10月，減為有期徒刑5 月確
    定）、陳建元（另經臺灣臺北地方法院95年度訴字第1228號
    判決有期徒刑7 月，因符合減刑條例規定，減為有期徒刑3
    月又15日確定）均明知營業人應依銷售貨物或勞務之實際情
    況，據實開立統一發票，且新裕文國際企業有限公司（下稱
    新裕文公司）自94年1 月間起至同年4 月間止，並無實際銷
    貨予如附表所示各公司行號之事實，且可預見將空白統一發
    票任意交付他人使用，他人將用以開立不實會計憑證進而幫
    助他人逃漏稅捐，竟共同基於填製不實會計憑證及幫助他人
    逃漏營業稅捐之概括犯意聯絡，由林惠娟先於94年2 月24日
    前往財政部臺北市國稅局中北稽徵所，以新裕文公司會計人
    員身分領取94年度1 至4 月份空白統一發票後，將所領取之
    空白發票交付甲○○，而由甲○○連續以新裕文公司名義，
    虛偽製作如附表所示以各公司行號為買受人，及填入銷售品
    名、數量、金額均不實屬會計憑證之統一發票，而虛開如附
    表所示銷售額合計56,431,566元之統一發票共58紙，充為該
    等公司行號之進項憑證，以供扣抵銷項稅額，並經前揭如附
    表編號1 至12所示之公司將上開取得之不實統一發票56紙作
    為進項憑證供扣抵銷項稅額之用，計幫助如附表編號1 至12
    所示之公司逃漏營業稅達2,771,580 元，足以生損害於稅捐
    機關對於營業稅稽徵之正確性之犯罪事實，業經臺灣臺北地
    方法院檢察署檢察官於98年9 月24日以98年度偵字第22489
    號提起公訴，而於98年10月19日繫屬於臺灣臺北地方法院，
    為該院98年訴字第1761號案件審理中，尚未判決，此有該案
    起訴書、移送書影本及臺灣高等法院被告前案紀錄表各1 份
    在卷可查。依本案被告甲○○供述、證人林惠娟之證述及日
    陽清潔股份有限公司專案申請調檔統一發票查核清單以觀，
    足認被告甲○○於94年1 月至5 月間，明知無實際銷貨予本
    件起訴書附表所示各公司行號之事實，竟連續填製不實會計
    憑證交付該等公司，幫助該等公司逃漏營業稅捐（於95年7
    月1 日刑法修正前，尚有連續犯之適用），核與上開先行起
    訴並繫屬於臺灣臺北地方法院之被告自94年1 月間起至同年
    4 月間止，並無實際銷貨予如附表所示各公司行號之事實，
    且可預見將空白統一發票任意交付他人使用，他人將用以開
    立不實會計憑證進而幫助他人逃漏稅捐，竟基於填製不實會
    計憑證及幫助他人逃漏營業稅捐之概括犯意聯絡，連續虛偽
    製作如該起訴書附表所示以各公司行號為買受人，及填入銷
    售品名、數量、金額均不實屬會計憑證之統一發票，而虛開
    如該起訴書附表所示銷售額之統一發票共58紙，充為該等公
    司行號之進項憑證，以供扣抵銷項稅額，並經前揭如該起訴
    書附表編號1 至12所示之公司將上開取得之不實統一發票56
    紙作為進項憑證供扣抵銷項稅額之用，幫助該等公司逃漏營
    業稅之犯罪時間大致相同，且犯罪構成要件相同，應均係被
    告基於概括犯意所為，則上開案件與本件被告被訴之案件屬
    連續犯之同一案件。而本件公訴人係於98年10月6 日提起公
    訴，而於98年11月17日始繫屬於本院，有該起訴書及移送書
    上所蓋本院收文日期章在卷可憑，則本件公訴人於98年11月
    17日就同一案件，後於上開案件而向本院提起公訴並繫屬於
    本院，依照上開說明，本院不得審判，爰不經言詞辯論，逕
    為諭知不受理之判決。
據上論斷，應依刑事訴訟法第303 條第7 款、第307 條，判決如
主文。
中    華    民    國    99    年     1    月     6    日
                  刑事第一庭審判長法  官  雷雯華
                                  法  官  吳祚丞
                                  法  官  王沛雷
以上正本證明與原本無異。
如不服本判決，應於收受送達後10日內向本院提出上訴書狀，其
未敘述上訴理由者，應於上訴期間屆滿後20日內向本院補提理由
書狀（均須按他造當事人之人數附繕本）。
                                  書記官  陳麗津
中    華    民    國    99    年     1    月     6    日


司法院資訊處製作；財團法人民間司法改革基金會備份。
